【裁判字號】    96,訴,3991
【裁判日期】    970423
【裁判案由】    毒品危害防制條例
【裁判全文】
臺灣臺中地方法院刑事判決              96年度訴字第3991號
公  訴  人  臺灣臺中地方法院檢察署檢察官
被      告  丁○○
                    （現另案於臺灣臺中女子監獄執行中）
選任辯護人  吳憲明律師
上列被告因毒品危害防制條例案件，經檢察官提起公訴（96年度
偵字第22747號），本院判決如下：
    主  文
丁○○所犯如附表所示之罪，分別判處如附表所示之刑。應執行
有期徒刑肆年。扣案之行動電話貳支（均含SIM卡）沒收；販賣
毒品所得合計新臺幣柒仟元沒收，如全部或一部不能沒收時，以
其財產抵償之。
被訴販賣第一級毒品部分無罪。
    事  實
一、丁○○綽號「珊珊」、「小詹」，明知甲基安非他命為毒品
    危害防制條例第2條第2項第2款所管制具成癮性、危害性重
    大之第2級毒品，未經允許不得持有、轉讓、販賣，竟基於
    營利犯販賣第2級毒品甲基安非他命，及無償轉讓第2級毒品
    甲基安非他命之犯意，於如附表編號1至4所示之時、地，分
    別販賣第2級毒品甲基安非他命予戊○○、乙○○等人及於
    如附表編號5所示之時、地轉讓第2級毒品甲基安非他命予甲○○、戊○○、己○○1次。嗣於96年8月24日16時30分許，
    乙○○因施用第1級、第2級毒品為警查獲，供出毒品來源為
    丁○○，並經警於96年9月20日，在臺中縣大里市○○里○○路306號等處，查獲丁○○、甲○○、己○○、戊○○等
    人及扣得丁○○所有供聯繫販毒使用之0000-000000、0000
    -000000號門號行動電話各1支（均含SIM卡）。嗣丁○○於
    偵查中主動供承其購毒上游為綽號「阿寶」之庚○○，並因
    而破獲庚○○販賣毒品案。
二、案經臺中市警察局報告臺灣臺中地方法院檢察署檢察官偵查
    起訴。
    理    由
壹、證據能力部分：
一、證據能力部分：
  (一)按被告以外之人於審判外之言詞或書面陳述，除法律有規定
    者外，不得作為證據；被告以外之人於審判中有下列情形之
    一，其於檢察事務官、司法警察官或司法警察調查中所為之
    陳述，經證明具有可信之特別情況，且為證明犯罪事實之存
    否所必要者，得為證據：一、死亡者。二、身心障礙致記憶
    喪失或無法陳述者。三、滯留國外或所在不明而無法傳喚或
    傳喚不到者。四、到庭後無正當理由拒絕陳述者；該言詞或
    書面陳述，雖不符刑事訴訟法第159條之1至第159條之4之規
    定，而經當事人於審判程序同意作為證據，法院審酌該言詞
    陳述或書面陳述作成時之情況，認為適當者，亦得為證據；
    當事人、代理人或辯護人於法院調查證據時，知有第159條
    第1項不得為證據之情形，而未於言詞辯論終結前聲明異議
    者，視為有前項之同意，刑事訴訟法第159條第1項、第159
    條之3、第159條之5分別定有明文。核其立法理由在於傳聞
    證據未經當事人之反對詰問予以核實，乃排斥其證據能力。
    惟當事人如放棄對原供述人之反對詰問權，於審判程序表示
    同意該等傳聞證據可作為證據，此時，法院除認該傳聞證據
    欠缺適當性外，自可承認其證據能力。又當事人、代理人或
    辯護人於調查證據時，知有刑事訴訟法第159條第1項不得為
    證據之情形，卻表示「對於證據調查無異議」、「沒有意見
    」等意思，而未於言詞辯論終結前聲明異議者，應視為已有
    將該等傳聞證據採為證據之同意（參見最高法院94年度臺上
    字第2976號判決意旨）。
  (二)本件檢察官、被告及辯護人於審判期日，對證人戊○○、己○○、甲○○於警詢及檢察官訊問時所為陳述之證據能力均
    不爭執，復於審判期日就本院提示之證據於言詞辯論終結前
    ，均未就所調查之證據主張有刑事訴訟法第159條不得為證
    據之情形，且均表示無意見，本院審酌該等證據作成時，亦
    無不適當之處，是參考上開最高法院判決要旨，應視為已有
    將該等傳聞之證據採為證據之同意，本案經調查之證據均有
    證據能力；另證人乙○○於警詢中所為之陳述，為被告以外
    之人於司法警察調查中所為之陳述，且無刑事訴訟法第159
    條之3所定各款之情形，檢察官亦未證明上開陳述具有可信
    之特別情況，辯護人於準備程序中對證人乙○○之警詢筆錄
    表示不同意作為證據，依前揭規定，自無證據能力，合先敘
    明。
貳、有罪部分：
一、認定犯罪事實所根據的證據及理由：
  (一)被告丁○○於本院審理中坦白承認確有於如附表所示之時、
    地販賣及轉讓第2級毒品甲基安非予證人乙○○、戊○○等
    人之事實，核與證人戊○○、己○○、甲○○於偵查中、證
    人乙○○於偵查及本院審理中具結證述情節相符，被告自白
    與事實相符，應堪採信。
  (二)證人戊○○、己○○、甲○○、乙○○所指稱購買第2級毒
    品甲基安非他命撥打之0000-000000、0000-000000號行動電
    話門號，確為被告所持有使用，此經被告於本院審理中坦承
    在卷，並有通聯調閱查詢單1份附卷（附於96年度警聲搜字
    第3814號卷第29頁）可憑。
  (三)證人戊○○、己○○、甲○○、乙○○確有施用第2級毒品
    甲基安非他命之行為，有中山醫學大學附設醫院檢驗科藥物
    檢測中心96年10月4日實驗編號0000000號（附於96年毒偵字
    第5276號卷第12頁）、0000000號（附於96年度毒偵字第527
    7號卷第9頁）、0000000號（附於96年度毒偵字第5275號卷
    第10頁）及本院96年度訴字第3738號宣示判決筆錄各1份附
    卷可稽，顯見上開證人所述渠等有向被告購買第2級毒品甲
    基安非他命之事實非虛。
  (四)有被告所有使用之門號0000-000000、0000-000000號行動電
    話各1支（均含SIM卡）扣案可佐。
  (五)按近來政府為杜絕毒品之氾濫，對於查緝施用及販賣毒品之
    工作，無不嚴加執行，販賣毒品罪又係重罪，設若無利可圖
    ，衡情一般持有毒品之人當無輕易將所持有之毒品轉讓他人
    而甘冒於再次向他人購買時，而有被查獲移送法辦危險之理
    。準此，被告有營利之意圖，灼然甚明。
  (六)被告於偵查中主動供出毒品來源，因而破獲案外人庚○○販
    賣第1、2級毒品案件等情，此有臺中市警察局刑事案件移送
    書（附於本院96年度訴字第4471號卷內警卷第1項）、臺灣
    臺中地方法院檢察署檢察官96年度偵字第25929、26480號起
    訴書各1份存卷可參。
  (七)本件事證明確，被告犯行堪予認定。
二、論罪科罰的理由：
  (一)查甲基安非他命屬毒品危害防制條例第2條第2項第2款規定
    之第2級毒品。核被告如附表所示編號1至4號所為，均係違
    反毒品危害防制條例第4條第2項之販賣第2級毒品罪；如附
    表所示編號5號所為，係違反毒品危害防制條例第8條第2項
    轉讓第2級毒品罪。
  (二)被告於販賣、轉讓前，持有第2級毒品甲基安非他命，進而
    販賣、轉讓，其持有之低度行為應為販賣、轉讓之高度行為
    所吸收，不另論罪。
  (三)被告如附表所示編號5號所為，係以1轉讓行為，提供證人戊○○等3人施用，為想像競合犯，應依刑法第55條規定論以
    一罪。
  (四)被告與庚○○2人間，就如附表所示編號2至4號所為，具有
    犯意聯絡及行為分擔，均為共同正犯。
  (五)被告所犯上開各罪，犯意各別，行為互殊，應分論併罰之。
  (六)被告於偵查中主動供出毒品來源，因而破獲案外人庚○○販
    賣第1、2級毒品案件，是被告所犯上開各罪，均應依毒品危
    害防制條例第17條之規定減輕其刑。
  (七)公訴意旨略以：被告分別於如附表所示編號2、3號所載之時
    、地，均接續2次販賣第2級毒品甲基安非他命予證人乙○○
    云云。惟查：證人乙○○於檢察官訊問時具結證稱：伊打電
    話給被告3次，2次各跟他拿安非他命（應為甲基安非他命）
    新臺幣（下同）2,000元，時間是96年8月15日下午，另外1
    次是96年8月19日下午，各到被告家拿了2次，每次各2,000
    元等語（見96年度偵字第22747號卷第40、41頁），是依證
    人乙○○上開所述前後文意觀之，證人乙○○究係指共向被
    告買了3次之第2級毒品甲基安非他命，前2次每次各拿了2,0
    00元之第2級毒品甲基安非他命或是於96年8月15日、96年8
    月19日分別向被告各買了2次第2級毒品甲基安非他命合計4
    次之意，尚屬未明；且證人乙○○於本院審理中到庭具結證
    稱：伊於96年8月15日下午3、4點時，有在被告住處樓下向
    被告購買1次第2級毒品甲基安非他命，應該是在東興路附近
    ，不是東明路，伊確定當天只有向被告購買過1次；於96年8
    月19日下午3、4點時，也有向被告購買1次第2級毒品甲基安
    非他命，情形與同年8月15日相同，當天也只有購買過1次等
    語明確，足認證人乙○○於偵查中所為上開「各」到被告家
    拿了2次之陳述，應係口誤所致。惟檢察官既認為此部分係
    接續犯，而為事實上一罪關係，爰不另為無罪之諭知，併此
    敘明。
  (八)爰審酌被告犯罪之動機、目的、手段，所犯販賣毒品罪行，
    雖危害社會及他人，但因所販賣之毒品數量不多、對象特定
    而非多數之不特定人，且非專為牟取暴利而販毒，犯罪後坦
    承犯行，態度良好等一切情狀，分別量處如主文所示之刑，
    並定其應執行之刑，以啟自新。
  (九)被告販賣第2級毒品甲基安非他命，共計得款7,000元，應依
    毒品危害防制條例第19條第1項規定宣告沒收，如全部或一
    部不能沒收時，應以其財產抵償之。扣案之行動電話2支（
    均含SIM卡，門號為0000-000000、0000-000000號），係供
    販賣第2級毒品所用之物，且為被告所有，業經被告供明在
    卷可按，亦應依毒品危害防制條例第19條第1項規定宣告沒
    收。
參、無罪部分：
一、公訴意旨略以：被告有於如附表所示編號4號所載之時、地
    ，與案外人庚○○共同基於販賣第1級毒品海洛因之犯意聯
    絡，由證人乙○○撥打被告上開電話予被告表明欲購買第1
    級毒品海洛因之意，再由被告聯繫庚○○持第1級毒品海洛
    因至被告前揭住處，販賣價值6,000元之第1級毒品海洛因1
    包予證人乙○○，因認被告涉犯毒品危害防制條例第4條第1
    項之販賣第1級毒品罪嫌。
二、本院之判斷：
  (一)本件檢察官認被告涉犯毒品危害防制條例第4條第1項之販賣
    第1級毒品罪嫌，無非係以證人乙○○於偵查中所為證述為
    其論據。訊據被告固不否認有販賣第2級毒品甲基安非他命
    予證人乙○○之事實，惟堅詞否認有何販賣第1級毒品海洛
    因之犯行，辯稱：伊並沒有販賣第1級毒品海洛因予證人乙○○，96年8月24日那天，伊和證人乙○○有向庚○○購買
    第2級毒品甲基安非他命，伊拿到第2級毒品甲基安非他命後
    ，因要接小孩，所以伊就先離開了，第1級毒品海洛因的部
    分，是證人乙○○自己向庚○○購買的，伊並不知情等語。
  (二)按犯罪事實應依證據認定之，無證據不得認定其犯罪事實，
    刑事訴訟法第154條第2項定有明文；又認定不利於被告之事
    實，須依積極證據，苟積極證據不足為不利於被告事實之認
    定時，即應為有利於被告之認定，更不必有何有利之證據；
    又查刑事訴訟法第161條已於91年2月8日修正公布，修正後
    同條第1項規定：檢察官就被告犯罪事實，應負舉證責任，
    並指出證明之方法。因此，檢察官對於起訴之犯罪事實，應
    負提出證據及說服之實質舉證責任。倘其所提出之證據，不
    足為被告有罪之積極證明，或其闡明之證明方法，無從說服
    法官以形成被告有罪之心證，基於無罪推定之原則，自應為
    被告無罪判決之諭知，最高法院30年度上字第816號、92年
    度台上128號判例可資參照。
  (三)本件公訴意旨認被告涉違反毒品危害防制條例第4條第1項之
    販賣第1級毒品罪嫌，無非係以證人乙○○於偵查中所為證
    述為其唯一論據。惟查：
    1.證人乙○○於偵查中雖具結證稱：伊的毒品是向1個叫「
      阿寶」（即案外人庚○○）的人買的，伊都是先打電話給
      被告，被告都約伊在她家樓下等，伊打電話給被告3次，
      第3次是買第1級毒品海洛因及第2級毒品甲基安非他命，
      被告就幫伊介紹「阿寶」，伊買第1級毒品海洛因6,000元
      ，第2級毒品甲基安非他命買2,000元，都是「阿寶」賣給
      伊的等語（見96年度偵字第22747號卷第40、41頁），然
      其於本院審理中到庭具結證稱：96年8月24日那天，伊打
      電話給被告說伊要過去被告那邊，見了面後伊就請被告打
      電話給阿兄，被告就知道要打電話給庚○○，伊之前都是
      買第2級毒品甲基安非他命，伊沒有跟被告談過第1級毒品
      海洛因的事，當天庚○○有來，並拿第2級毒品甲基安非
      他命給我們，後來被告因要接小孩所以先離開，庚○○就
      問伊說，他這裡有好的，問伊要不要試試看，伊就向庚○○買了6,000元的第1級毒品海洛因，並留伊的電話給庚○○後離開，過了一下子，庚○○就打電話給伊，並約在被
      告住處樓下碰面，伊就將6,000元交給庚○○，庚○○就
      交給伊1包第1級毒品海洛因，伊在檢察官訊問時只是陳述
      伊要買毒品，都會先聯絡被告，伊並沒有特別提及說購買
      第1級毒品海洛因與被告有關等語明確，是尚難認被告事
      先就證人乙○○向庚○○購買第1級毒品海洛因之事知情
      ，而與庚○○有犯意之聯絡及行為之分擔。
    2.證人庚○○雖於本院審理中到庭但因與被告具有共犯關係
      ，且恐因陳述致自己受有刑事追訴或處罰因而拒絕證言，
      其雖於偵查中否認有販賣第1級毒品予證人乙○○，然此
      部分庚○○當並無自證其罪之理，其所為上開辯解，尚難
      為不利被告事實之認定。
  (四)綜上所述，尚難僅據證人乙○○於偵查中所為不明確之證述
    ，遽認被告確有販賣第1級毒品海洛因犯行，本件證據尚不
    足認定被告確涉有販賣第1級毒品罪嫌，參諸前開說明，此
    部分自應為被告無罪之諭知。
肆、適用法律依據：
一、刑事訴訟法第299條第1項前段、第301條第1項。
二、毒品危害防制條例第4條第2項、第8條第2項、第17條、第19
    條第1項。
三、刑法第11條前段、第28條、第55條、第51條第5款。
案經檢察官丙○○到庭執行職務。
中    華    民    國    97    年    4     月    23    日
                  刑事第一庭  審判長法  官  唐光國
                                    法  官  朱光國
                                    法  官  洪挺梧
上正本證明與原本無異。
如不服本判決，應於收受送達後10日內向本院提出上訴書狀（應
敘述具體理由並附繕本）。
上訴書狀如未敘述理由，應於上訴期間屆滿後20日內補提理由書
於本院。
                                    書記官  劉雅玲
中    華    民    國    97    年     4    月    23    日
附表：
┌──┬───┬────────┬────┬────┬──────┬──┐
│編號│時間  │ 犯  罪  方  式 │犯罪所得│所犯罪名│處        刑│備註│
│    │      │                │(新臺幣)│        │            │    │
├──┼───┼────────┼────┼────┼──────┼──┤
│ 1  │96年5 │丁○○在臺中縣大│1,000元 │販賣第二│處有期徒刑│    │
│    │月中旬│里市○○路301巷 │        │級毒品罪│年陸月，販賣│    │
│    │某日16│口附近，將第2級 │        │        │第二級毒品所│    │
│    │時許  │毒品甲基安非他命│        │        │得新臺幣壹仟│    │
│    │      │1包以1,000元之代│        │        │元沒收，如全│    │
│    │      │價，販賣予戊○○│        │        │部或一部不能│    │
│    │      │（其與己○○各出│        │        │沒收時，以其│    │
│    │      │資500元），並取 │        │        │財產抵償之。│    │
│    │      │得販毒所得1,000 │        │        │            │    │
│    │      │元。            │        │        │            │    │
├──┼───┼────────┼────┼────┼──────┼──┤
│ 2  │96年8 │丁○○與庚○○共│2,000元 │共同販賣│處有期徒刑│    │
│    │月15日│同基於販賣第2級 │        │第二級毒│年陸月，販賣│    │
│    │下午某│毒品甲基安非他命│        │品罪    │第二級毒品所│    │
│    │時    │之犯意聯絡，由張│        │        │得新臺幣貳仟│    │
│    │      │舒琦先撥打丁○○│        │        │元沒收，如全│    │
│    │      │所有使用之0958-8│        │        │部或一部不能│    │
│    │      │21033、0000-0000│        │        │沒收時，以其│    │
│    │      │38號行動電話，表│        │        │財產抵償之。│    │
│    │      │示欲購買1包2,000│        │        │            │    │
│    │      │元第2級毒品甲基 │        │        │            │    │
│    │      │安非他命之意，詹│        │        │            │    │
│    │      │惠貞即聯繫庚○○│        │        │            │    │
│    │      │持第2級毒品甲基 │        │        │            │    │
│    │      │安非他命至丁○○│        │        │            │    │
│    │      │位於臺中市東興西│        │        │            │    │
│    │      │街9號3樓之3住處 │        │        │            │    │
│    │      │，再由丁○○持之│        │        │            │    │
│    │      │至其上開住處樓下│        │        │            │    │
│    │      │交予乙○○，並收│        │        │            │    │
│    │      │取販毒所得2,000 │        │        │            │    │
│    │      │元。            │        │        │            │    │
├──┼───┼────────┼────┼────┼──────┼──┤
│ 3  │96年8 │丁○○與庚○○共│2,000元 │共同販賣│處有期徒刑│    │
│    │月19日│同基於販賣第2級 │        │第二級毒│年陸月，販賣│    │
│    │下午某│毒品甲基安非他命│        │品罪    │第二級毒品所│    │
│    │時    │之犯意聯絡，由張│        │        │得新臺幣貳仟│    │
│    │      │舒琦先撥打丁○○│        │        │元沒收，如全│    │
│    │      │所有使用之0958-8│        │        │部或一部不能│    │
│    │      │21033與0000-0000│        │        │沒收時，以其│    │
│    │      │38號行動電話，表│        │        │財產抵償之。│    │
│    │      │示欲購買1包2,000│        │        │            │    │
│    │      │元第2級毒品甲基 │        │        │            │    │
│    │      │安非他命之意，詹│        │        │            │    │
│    │      │惠貞即聯繫庚○○│        │        │            │    │
│    │      │持第2級毒品甲基 │        │        │            │    │
│    │      │安非他命至丁○○│        │        │            │    │
│    │      │位於臺中市東興西│        │        │            │    │
│    │      │街9號3樓之3住處 │        │        │            │    │
│    │      │，再由丁○○持之│        │        │            │    │
│    │      │至其上開住處樓下│        │        │            │    │
│    │      │交予乙○○，並收│        │        │            │    │
│    │      │取販毒所得2,000 │        │        │            │    │
│    │      │元。            │        │        │            │    │
├──┼───┼────────┼────┼────┼──────┼──┤
│ 4  │96年8 │丁○○與庚○○共│2,000元 │共同販賣│處有期徒刑│    │
│    │月24日│同基於販賣第2級 │        │第二級毒│年陸月，販賣│    │
│    │16時30│毒品甲基安非他命│        │品罪    │第二級毒品所│    │
│    │分許  │之犯意聯絡，由張│        │        │得新臺幣貳仟│    │
│    │      │舒琦先撥打丁○○│        │        │元沒收，如全│    │
│    │      │所有使用之0958-8│        │        │部或一部不能│    │
│    │      │21033、0000-0000│        │        │沒收時，以其│    │
│    │      │38號行動電話，表│        │        │財產抵償之。│    │
│    │      │示欲購買1包2,000│        │        │            │    │
│    │      │元第2級毒品甲基 │        │        │            │    │
│    │      │安非他命之意，詹│        │        │            │    │
│    │      │惠貞即聯繫庚○○│        │        │            │    │
│    │      │持第2級毒品甲基 │        │        │            │    │
│    │      │安非他命至丁○○│        │        │            │    │
│    │      │位於臺中市東興西│        │        │            │    │
│    │      │街9號3樓之3住處 │        │        │            │    │
│    │      │交予乙○○，並收│        │        │            │    │
│    │      │取販毒所得2,000 │        │        │            │    │
│    │      │元。            │        │        │            │    │
├──┼───┼────────┼────┼────┼──────┼──┤
│ 5  │96年9 │丁○○在甲○○位│        │轉讓第二│處有期徒刑陸│    │
│    │月20日│於臺中縣大里市國│        │級毒品罪│月。        │    │
│    │下午3 │寶街23巷1弄號3住│        │        │            │    │
│    │時許  │處，同時無償轉讓│        │        │            │    │
│    │      │第2級毒品甲基安 │        │        │            │    │
│    │      │非他命予甲○○、│        │        │            │    │
│    │      │己○○、戊○○各│        │        │            │    │
│    │      │施用1次。       │        │        │            │    │
└──┴───┴────────┴────┴────┴──────┴──┘
附錄論罪科刑法條：
毒品危害防制條例第4條
製造、運輸、販賣第一級毒品者，處死刑或無期徒刑；處無期徒
刑者，得併科新臺幣1千萬元以下罰金。
製造、運輸、販賣第二級毒品者，處無期徒刑或7年以上有期徒
刑，得併科新臺幣7百萬元以下罰金。
製造、運輸、販賣第三級毒品者，處5年以上有期徒刑，得併科
新臺幣5百萬元以下罰金。
製造、運輸、販賣第四級毒品者，處3年以上10年以下有期徒刑
，得併科新臺幣3百萬元以下罰金。
製造、運輸、販賣專供製造或施用毒品之器具者，處1年以上7年
以下有期徒刑，得併科新臺幣1百萬元以下罰金。前五項之未遂
犯罰之。
毒品危害防制條例第8條
轉讓第一級毒品者，處1年以上7年以下有期徒刑，得併科新臺幣
1百萬元以下罰金。
轉讓第二級毒品者，處6月以上5年以下有期徒刑，得併科新臺幣
70萬元以下罰金。
轉讓第三級毒品者，處3年以下有期徒刑，得併科新臺幣30萬元
以下罰金。
轉讓第四級毒品者，處1年以下有期徒刑，得併科新臺幣10萬元
以下罰金。
前四項之未遂犯罰之。
轉讓毒品達一定數量者，加重其刑至二分之一，其標準由行政院
定之。


司法院資訊處製作；財團法人民間司法改革基金會備份。
